臺灣高等法院民事裁定
110年度抗字第599號
抗  告  人  李瑞山  

上列抗告人與相對人安泰商業銀行股份有限公司間聲明異議事件
，對於中華民國110年2月17日臺灣新北地方法院109年度執事聲
字第75號所為裁定提起抗告，本院裁定如下： 
    主  文
抗告駁回。
抗告費用由抗告人負擔。
    理  由
本件相對人前執對於抗告人之臺灣板橋地方法院（現改制為臺
  灣新北地方法院）89年度執字第22284號債權憑證為執行名義
  ，向原法院民事執行處（下稱執行法院）聲請對抗告人為強制
  執行，由執行法院以109年度司執字第87187號清償債務事件（
  下稱系爭執行事件）受理在案，並於民國110年7月15日核發執
  行命令（下稱系爭執行命令），扣押抗告人於臺灣土地銀行股
  份有限公司華江分公司000000000000帳號（下稱系爭帳戶）之
  存款債權新臺幣（下同）54萬4,078元。抗告人於同年7月31日
  向執行法院聲明異議，經執行法院司法事務官以109年度司執
  字第87187號裁定（下稱原處分）撤銷系爭執行命令逾存款50
  萬元部分，並駁回其餘異議，抗告人不服，提出異議，經原法
  院以109年度執事聲字第75號裁定（下稱原裁定）駁回其異議
  ，抗告人不服提起本件抗告。
抗告人抗告意旨略以：其向勞動部勞工保險局(下稱勞保局)辦
  理勞工保險退保後，勞保局於106年7月6日核付舊制一次請領
  退休金120萬3,267元匯入系爭帳戶內。其於同年月11日將其中
  20萬元轉入定存、30萬元用以購買臺灣人壽保險契約，嗣於10
  8年12月25日將前開保險契約解約，並於109年2月7日將該30萬
  元轉入定存，復於同年7月27日將上開兩筆到期定存存入系爭
  帳戶內，是系爭帳戶20萬元、30萬元之定存金應為勞工退休金
  剩餘款。又系爭帳戶款項內除定存利息及子女孝親費共10萬7,
  155元外，其餘款項均係其與共同生活親屬之生活支出所用，
  為保障其及其共同生活之親屬現在及日後之老年經濟安全及最
  低生存權應不得扣押，爰提起本件抗告，請求廢棄原裁定等語
  。
按債務人依法領取之社會保險給付或其對於第三人之債權，係
  維持債務人及其共同生活之親屬生活所必需者，不得為強制執
  行，強執法第122條第2項定有明文。又現行社會保險係指公教
  人員保險、勞工保險、軍人保險、農民保險及其他政府強制辦
  理之保險。次按依勞工保險條例規定請領保險給付者，得檢具
  保險人出具之證明文件，於金融機構開立專戶，專供存入保險
  給付之用。前項專戶內之存款，不得作為抵銷、扣押、供擔保
  或強制執行之標的，此觀勞工保險條例（下稱勞保條例）第29
  條第2、3項規定即明。其立法理由表明：「依本條例請領之年
  金給付，得檢具保險人出具之證明文件，於金融機構開立專戶
  ，報保險人核可後，專供存入給付之用，不得作為其他用途，
  且不得存入非屬本條例所定給付以外之其他款項；專戶內之存
  款亦不得作為抵銷、扣押、供擔保或強制執行之標的，以保障
  弱勢勞工或遺屬之基本經濟安全。」，可知須勞工依勞保條例
  之規定請領勞保年金，且存入其於金融機構開立之專戶內，該
  年金給付始不得作為抵銷、扣押、供擔保或強制執行之標的。
經查：
 ㈠抗告人就其主張，固提出勞保局已領老年給付證明、系爭帳戶
   交易明細、勞工退休金個人專戶明細資料為證（見本院卷第2
   3至32頁）。惟查，系爭帳戶並非抗告人依勞保條例規定在金
   融機構開立之專戶，業據抗告人自承在卷（見本院卷第19頁
   ）；再參諸，抗告人所提出之系爭帳戶交易明細，系爭帳戶
   於106年9月7日至109年7月13日間，尚有多筆跨行轉帳存入，
   堪認匯入系爭帳戶之勞保年金業與其他存款混同，系爭帳戶
   應屬一般帳戶。系爭帳戶既非勞工依勞保條例規定請領勞保
   年金所存入之專戶，自與強執法第122條第2項規定有所未合
   ，是抗告人主張，尚不足採。
 ㈡次查，抗告人於106年7月11日將系爭帳戶中之20萬元轉入定存
   、30萬元購買臺灣人壽保險契約；於108年12月25日將前開保
   險契約解約後，將解約金存入系爭帳戶內；於109年2月7日復
   將30萬元轉入定存；再於同年7月27日將已到期定存20萬元、
   30萬元及利息存入系爭帳戶內，有系爭帳戶交易明細可稽，
   可見抗告人長達3年之期間均未動用該50萬元，實難認該50萬
   元係維持抗告人及其共同生活親屬生活所必需。是以，原法
   院司法事務官酌留系爭帳戶內之4萬4,078元，以維持抗告人
   及其共同生活親屬生活所必需，而以原處分撤銷系爭執行命
   令逾50萬元部分，並駁回抗告人其餘異議，於法有據。原裁
   定駁回抗告人之異議，亦無不合。抗告意旨仍執前詞指摘原
   裁定不當求予廢棄，為無理由，應予駁回。
據上論結，本件抗告為無理由，爰裁定如主文。
中　　華　　民　　國　　110 　年　　8 　　月　　 4  　日
                  民事第五庭    
                      審判長法  官  賴劍毅
                            法  官  洪純莉
                            法  官  陳君鳳
正本係照原本作成。
不得再抗告。
中　　華　　民　　國　　110 　年　　8 　　月　　5 　　日

  　　　　　　　　　　　　　書記官  郭姝妤